【裁判字號】    94,訴,1522
【裁判日期】    950706
【裁判案由】    給付債權分配款
【裁判全文】
臺灣桃園地方法院民事判決              94年度訴字第1522號
原      告  彰發工業有限公司
法定代理人  戊○○
訴訟代理人  丙○○
被      告  乙○○
訴訟代理人  邱奕澄律師
上列當事人間請求給付債權分配款事件，經本院於中華民國95年
6月22日言詞辯論終結，判決如下：
    主  文
原告之訴及假執行之聲請均駁回。
訴訟費用由原告負擔。
    事  實
甲、原告方面：
壹、聲明：
一、被告應給付原告鈞院93年度執七字第19392 號強制執行事件
    所執行第三人竣泰營造股份有限公司（下稱竣泰公司）委託
    被告保管之債權分配款新台幣（下同）3,409,946 元，及自
    起訴狀繕本送達被告之翌日起至清償日止，按年利率百分之
    5 計算之利息。
二、願供擔保，請准宣告假執行。
貳、陳述：
一、緣原告前於民國90年間就第三人竣泰公司應給付原告之工程
    款3,409,946 元（下稱系爭工程款）向鈞院提起訴訟，經鈞
    院以90年度訴字第1592號給付工程款事件判決原告敗訴，原
    告提起上訴，經台灣高等法院以92年度上字第1187號給付工
    程款事件受理，竣泰公司法定代理人庚○○乃以電話通知原
    告至被告律師事務所重新核算上開工程款，原告即偕同第三
    人甲○○於93年2 月間赴約，經核算後，竣泰公司同意給付
    原告系爭工程款3,409,946 元，由該公司寄放被告處之債權
    分配款分配給付，並於93年2 月16日傳真和解書予原告，約
    定擇日簽訂和解書，嗣因雙方均收到台灣高等法院系爭給付
    工程款事件開庭通知書，遂約定於該件93年3 月22日準備程
    序期日當庭成立和解，並由竣泰公司委任被告為該件訴訟代
    理人，再由被告委任丁○○律師為複代理人，代理竣泰公司
    與原告成立訴訟上和解，於和解筆錄（下稱系爭和解筆錄）
    載明竣泰公司願給付原告系爭工程款3,409,946 元。詎於和
    解成立後，原告屢次請求被告給付竣泰公司寄放之上開債權
    分配款（下稱系爭債權分配款）3,409,946 元，均遭被告以
    系爭工程款業經竣泰公司行使抵銷權而消滅，或稱上開應分
    配予原告之分配款，業經竣泰公司同意撥充原告之律師費，
    已無餘款得分配給付予原告而未予置理，原告乃聲請鈞院93
    年度執七字第19392 號強制執行事件命被告給付，卻遭被告
    聲明異議。
二、惟被告處確實存有竣泰公司委託其保管，並應分配給付予原
    告之系爭債權分配款3,409,946 元。此參被告提出之上開和
    解書及附註協議書、被告92年7 月9 日92傑權律字第101 號
    函文所載，及證人甲○○、己○○於本件95年4 月7 日準備
    程序期日到庭所為證述即明。被告既複委任丁○○律師代理
    竣泰公司與原告成立前揭訴訟上和解，自不得違反系爭和解
    筆錄之效力，再為前揭抵銷抗辯，應依鈞院前揭執行命令給
    付系爭債權分配款3,409,946 元予原告收受。爰提起本件訴
    訟，依原告與竣泰公司間所簽訂系爭和解筆錄及竣泰公司與
    被告間之委任契約關係，請求判決如上開聲明所示。
參、證據：提出台灣高等法院92年度上字第1187號給付工程款事
    件93年3 月22日和解筆錄、93年3 月22日準備程序筆錄、被
    告92年5 月15日92傑權律字第073 號函、92年7 月9 日92傑
    權律字第101 號函、竣泰公司債權名冊、和解書、執行費繳
    款收據、原告93年5 月25日民事強制執行聲請狀、93年8 月
    30日民事聲請狀、陳報狀、本院民事執行處93年8 月2 日桃
    院興執93年執七字第19392 號執行命令、93年8 月16日、93
    年9 月20日桃院興執93年執七字第19392 號通知、93年9 月
    2 日桃院興執93年執七字第19392 號函、被告93年8 月10日
    聲明異議狀、93年9 月14日民事陳報狀、竣泰公司92年7 月
    9 日債權人代表會議記錄、竣泰公司出具之通知請求書、被
    告律師事務所2 樓配置略圖、被告及丁○○律師於系爭給付
    工程款事件之委任狀及複委任狀各1 件為證，並聲請訊問證
    人甲○○、調查被告處理竣泰公司債權債務之收入支出明細
    、債權回收、債權分配款之分配及目前結算情形、竣泰公司
    有無向主管機關陳報結束營業清算資料。
乙、被告方面：
壹、聲明：
一、原告之訴駁回。
二、如受不利之判決，願供擔保請准宣告免為假執行。
貳、陳述：
一、被告雖曾受第三人竣泰公司之委任，代為處理該公司積欠工
    程款等債務之債權協商分配事宜，惟本件兩造間並無任何債
    權債務關係，蓋依卷附系爭和解筆錄所載，被告係複委任丁○○律師代理竣泰公司與原告成立該件訴訟上和解，依民法
    第103 條第1 項、第199 條第1 項規定，其和解效力僅發生
    於竣泰公司與原告間，與被告無涉，原告不得執系爭和解筆
    錄向被告為任何請求。且系爭給付工程款事件係由被告律師
    事務所所屬己○○律師負責承辦，並由己○○律師依竣泰公
    司與原告之協議內容草擬前揭和解書及附註協議書草稿，於
    附註協議書載明該和解書所載3,409,946 元工程款僅用於供
    原告公司提列呆帳免稅之用，原告不得據為對竣泰公司聲請
    強制執行之債權，亦不得轉讓與第三人行使，或委託討債公
    司或人員行使，為不利竣泰公司財產及人員之行為，否則應
    加倍計算違約金賠償竣泰公司，且原告僅得將其中963,052
    元參加第1 次債權分配，另將其中130 萬元參加第2 次債權
    分配，惟因己○○律師於93年3 月22日衝庭，被告乃改委任
    丁○○律師為複代理人出庭，並因原告僅當庭提出上開和解
    書草稿，未一併提出上開附註協議書，丁○○律師在不知上
    開和解書附有上開附註協議書及其製作經過緣由之狀況下，
    乃依該件承辦法官當庭勸諭，代理竣泰公司與原告成立前揭
    訴訟上和解。是上開訴訟上和解與前揭和解書及附註協議書
    之和解，實屬兩事，毫無關係，業經證人丁○○於
    本件95年4 月7 日準備程序期日到庭結證屬實。
二、且竣泰公司並未寄放系爭債權分配款3,409,946 元於被告處
    ，委由被告分配給付予原告，被告亦未曾同意給付系爭債權
    分配款3,409,946 元予原告收受。原告雖提出前揭和解書，
    主張被告曾同意給付系爭債權分配款，惟依該和解書所載，
    即明其和解當事人為原告與竣泰公司，並非由被告本身與原
    告為該件和解協議，且該和解書並未經原告與竣泰公司正式
    簽訂，業經證人即竣泰公司之法定代理人庚○○及負責草擬
    上開和解書草稿之己○○律師於本件95年4 月7 日準備程序
    期日到庭證述屬實，是原告以上開和解書為據，指稱被告與
    竣泰公司均曾當面告知原告同意以竣泰公司寄放於被告處之
    系爭債權分配款3,409,946 元重新分配予原告收受，請求被
    告給付系爭債權分配款，自屬無據。況依竣泰公司核算原告
    於92年間之債權金額963,052 元，並依全體債權金額計算其
    得依百分之20比率分配之金額192,610 元（計算式：963,05
    2 ×20% ＝192,610） ，業因原告不同意上開核算金額，亦
    未受領上開債權分配款，經竣泰公司另行通知抵付其應給付
    被告之3 筆律師費各8 萬元而經抵付完畢，是原告請求被告
    給付系爭債權分配款3,409,946 元，更屬無據。
三、綜上，原告與被告間並不存有任何債權債務關係，被告亦從
    未同意給付原告系爭債權分配款3,409,946 元。從而，原告
    提起本件訴訟，請求被告給付系爭債權分配款3,409,946 元
    及自起訴狀繕本送達被告之翌日起至清償日止，按年利率百
    分之5 計算之利息，自無依據，爰聲明請求駁回原告之訴。
參、證據：提出本院90年度訴字第1592號給付工程款事件民事判
    決、台灣桃園地方法院檢察署檢察官93年度偵字第12839 號
    不起訴處分書、台灣高等法院檢察署94年度上聲議字第508
    號處分書、和解書及其附註協議書、竣泰公司債權名冊各1
    件及竣泰公司出具之通知請求書3 件為證，並聲請訊問證人
    庚○○、己○○、丁○○。
丙、本院依職權調閱本院90年度訴字第1592號給付工程款事件、
    93年度執字第19392 號給付工程款強制執行事件卷宗。
    理  由
壹、程序部分：
    按訴狀送達後，原告不得將原訴變更或追加他訴，但擴張或
    減縮應受判決事項之聲明者，不在此限。民事訴訟法第255
    條第1 項第3 款定有明文。本件原告起訴原請求被告給付系
    爭工程款3,409,946 元及自94年11月11日起至清償日止，按
    年利率百分之5 計算之利息。嗣於本件95年4 月7 日準備程
    序期日，當庭就上開利息部分之起算日減縮為自起訴狀繕本
    送達被告之翌日起算。揆諸前揭規定，並無不合，應予准許
    。
貳、實體部分：
一、原告主張其於90年間向本院提起訴訟，請求第三人竣泰公司
    給付系爭工程款3,409,946 元，經本院以90年度訴字第1592
    號給付工程款事件判決原告敗訴，原告提起上訴，經台灣高
    等法院以92年度上字第1187號給付工程款事件受理，雙方於
    該件審理中進行協商，於93年2 月間在被告律師事務所重新
    核算上開工程款金額，竣泰公司同意給付原告系爭工程款3,
    409,946 元，由該公司寄放被告處之債權分配款分配給付，
    並於93年2 月16日傳真和解書予原告，嗣並約定於上開給付
    工程院事件之93年3 月22日準備程序期日當庭成立和解，竣
    泰公司即委任被告為訴訟代理人，再由丁○○律師為複代理
    人，代理竣泰公司與原告成立訴訟上和解，竣泰公司同意給
    付原告系爭工程款3,409,946 元。詎於和解成立後，原告屢
    次請求被告給付系爭債權分配款3,409,946 元，均遭被告以
    前揭理由拒絕付款，原告乃聲請本院93年度執七字第19392
    號強制執行事件命被告給付，卻遭被告聲明異議。並以被告
    既委由丁○○律師代理竣泰公司與原告成立前揭訴訟上和解
    ，即不得違反系爭和解筆錄之效力，再為前揭抗辯，應依前
    揭執行命令給付系爭債權分配款3,409,946 元予原告收受。
    爰提起本件訴訟，依原告與竣泰公司間所簽訂系爭和解筆錄
    及竣泰公司與被告間之委任契約關係，請求判命被告給付原
    告系爭債權分配款3,409,946 元及遲延利息等語。
二、被告則以其雖曾受第三人竣泰公司委任，代為處理該公司積
    欠工程款等債務之債權協商分配事宜，惟本件兩造間並無任
    何債權債務關係，且被告係複委任丁○○律師代理竣泰公司
    與原告成立前揭訴訟上和解，其和解效力僅發生於竣泰公司
    與原告間，與被告無涉。另原告提出之前揭和解書，不僅未
    經竣泰公司與原告正式簽訂，其和解協議之內容亦係關於竣
    泰公司與原告間之工程款事宜，自非由被告本身與原告成立
    和解。且竣泰公司並未寄放系爭債權分配款3,409,946 元於
    被告處，被告亦未曾同意給付系爭債權分配款予原告，原告
    自不得依被告與竣泰公司之前揭委任契約關係，執系爭和解
    筆錄或上開尚成正式簽訂之和解書，請求被告為任何給付。
    原告提起本件訴訟，請求被告給付系爭債權分配款3,409,94
    6 元及遲延利息，自屬無據等語，資為抗辯。
三、原告主張其於90年間向本院提起訴訟，請求第三人竣泰公司
    給付系爭工程款3,409,946 元，經本院以90年度訴字第1592
    號給付工程款事件判決原告敗訴，原告提起上訴，經台灣高
    等法院以92年度上字第1187號給付工程款事件受理，雙方在
    該件審理中，於93年2 月間在被告律師事務所就上開工程款
    清償事宜進行協商，嗣由被告複委任丁○○律師代理竣泰公
    司於93年3 月22日，在台灣高等法院前揭給付工程款事件與
    原告當庭成立和解，竣泰公司同意給付原告系爭工程款3,40
    9,946 元，惟於和解成立後，被告並未依原告請求給付系爭
    債權分配款3,409,946 元，原告乃聲請本院93年度執七字第
    19392 號強制執行事件命被告給付，經被告聲明異議等情，
    業經原告提出系爭和解筆錄、竣泰公司債權名冊、和解書、
    被告聲明異議狀各1 件為證，並為被告所不爭執，且經本院
    依職權調閱本院90年度訴字第1592號給付工程款事件、93年
    度執字第19392 號給付工程款強制執行事件卷宗，核閱屬實
    ，堪信屬實。惟原告主張被告應給付系爭債權分配款3,409,
    946 元及遲延利息，則為被告以前詞否認。
四、經查，被告雖曾代理竣泰公司處理該公司積欠工程款等債務
    之債權協商分配事宜，因而由被告律師事務所所屬己○○律
    師於93年2 月間，依原告與竣泰公司之協議內容，草擬前揭
    和解書及附註協議書草稿，嗣並由被告於同年3 月22日委任
    丁○○律師為複代理人，代理竣泰公司與原告成立前揭訴訟
    上和解。惟前揭和解書及附註協議書僅為草稿，並未經竣泰
    公司與原告正式簽訂，業經證人即陪同原告參與上開和解事
    宜之甲○○、竣泰公司之法定代理人庚○○及己○○律師於
    本件95年4 月7 日到庭分別結證屬實在卷（參本院卷第117
    頁至第126 頁），並為兩造所不爭執，是上開未經原告與竣
    泰公司正式簽訂之和解書，或連同其附註協議書均不足作為
    原告本件請求之依據。況依上開和解書及其附註協議書草稿
    暨系爭和解筆錄所載（參本院卷第9 頁至第11頁、第75頁至
    第76頁），其和解當事人均為原告與竣泰公司，並非由被告
    本身與原告成立和解，是其權利義務關係應存在於原告與竣
    泰公司之間，而非存在於兩造之間，原告僅得請求竣泰公司
    給付系爭工程款3,409,946 元，而不得依上開和解書及其附
    註協議書草稿或系爭和解筆錄，直接請求被告給付上開工程
    款。原告雖指稱被告曾同意給付系爭債權分配款3,409,946
    元予其收受，惟既為被告否認，原告復未舉證以實其說，自
    不足採。此外，原告既未舉證證明其業經本院前揭93年度執
    字第19392 號給付工程款強制執行事件核發對被告之收取命
    令，或證明被告曾同意給付系爭債權分配款3,409,946 元，
    或其對被告有何直接請求給付系爭債權分配款3,409,946 元
    之債權，是其聲明請求被告給付本院前揭強制執行事件所執
    行竣泰公司委託被告保管之系爭債權分配款3,409,946 元，
    自屬無據。被告抗辯兩造間並無任何債權債務關係，其對原
    告不負給付系爭債權分配款之義務，即屬可採。從而，原告
    提起本件訴訟，請求被告給付系爭債權分配款3,409,946 元
    及自起訴狀繕本送達被告之翌日起至清償日止，按年利率百
    分之5 計算之利息，自無理由，應駁回其起訴。
五、原告之訴既經駁回，其假執行之聲請自無依據，爰併予駁回
    。
六、本件事證已臻明確，兩造其餘主張陳述及舉證，經核與判決
    之結果均不生影響，爰不另一一論述；原告聲請調查被告處
    理竣泰公司債權債務之收入支出明細、債權回收、債權分配
    款之分配及目前結算情形、竣泰公司有無向主管機關陳報結
    束營業清算之資料，核亦無必要，附此敘明。
七、結論：本件原告之訴為無理由，依民事訴訟法第78條，判決
    如主文。
中    華    民    國    95    年    7     月    6     日
                  民事第一庭  審判長法  官  郭琇玲
                                    法  官  林淑鳳
                                    法  官  陳勇松
以上正本係照原本作成。
如對本判決上訴，須於判決送達後20日內向本院提出上訴狀。
中    華    民    國    95    年    7     月    6     日
                                    書記官  蔡佳玲


司法院資訊處製作；財團法人民間司法改革基金會備份。
